【裁判字號】    90,易,341
【裁判日期】    900316
【裁判案由】    違反能源管理法
【裁判全文】
臺灣臺中地方法院刑事判決                            九十年度易字第三四一號
    公  訴  人  臺灣台中地方法院檢察署檢察官
    被      告  甲○○
    選任辯護人  張績寶
                張繼準
右列被告因違反能源管理法案件，經檢察官提起公訴（八十九年度偵字第一六四五九
號），本院判決如左：
    主  文
甲○○未經許可而經營中央主管機關指定之能源產品銷售業務，處有期徒刑陸月，如
易科罰金，以銀元參佰元（折合新臺幣玖佰元）折算壹日。扣案如附表所示之物均沒
收。
    事  實
一、甲○○曾於民國（下同）八十五年及八十七年間因違反能源管理法，分別經臺灣
    新竹地方法院及本院沙鹿簡易庭各判處新臺幣（下同）五萬元確定，即其明知「
    柴油」係能源管理法第二條第一款所稱之能源，且未經經濟部之中央主管能源機
    關同意，不得經營石油及其產品等能源之銷售業務，竟仍不知悔改，復意圖營利
    ，未經能源主管機關許可，在前案（即違反能源管理法案件）八十七年十二月八
    日確定後，而未停止其不法行為，自八十七年十二月九日起，在台中縣大甲鎮○
    ○路○段一巷二號之「勇鑫輪胎行」前，以每公升七元至八元之價格向不特定之
    貨車司機販入渠等用餘之柴油後，再以每公升十一．五元在上址及大甲溪河床等
    地為不特定司機加油侔利，而擅自經營中央主管機關指定之能源產品之銷售業務
    。嗣於八十八年三月三十一日下午四時在上址為警查獲車牌號碼FN－０六九七號
    自用小貨車及其上裝載甲○○所有之油槽一個、用以加油之輸油管（附加油加開
    關；即油槍）一條、油量計表（即油表）一個、輸油馬達（即邦浦馬達）一組，
    柴油六百公升及帳冊六本、帳單四十六張，並於同日下午四時三十分，在臺中縣
    大甲鎮○○路四五巷二十號甲○○住處旁，查獲長七公尺、寬二．三公尺、高二
    ．三公尺之儲油槽一個，內有柴油約二萬四百公升。
二、案經臺中縣警察局大甲分局報請臺灣臺中地方法院檢察署檢察官偵查起訴。
    理    由
一、訊據被告甲○○固坦承右揭違反能源管理法之犯行，惟辯稱查獲之大型儲油槽並
    無二萬多公升之柴油云云。經查：
  (一)就查扣帳單四十六張記載有FN─八三九、NG─九０七、FM─六四三、FV─八三三
、FV─七０一、HP─三六五等車牌號碼之記載，有該扣案帳單四十六張可憑，顯
    見被告加油之車輛非僅限於其所稱之車牌號碼TH─七五一號、TI─六０一號卡車
    。又被告曾另辯稱上開帳單係不詳姓名綽號「阿照」寄放云云，惟帳單體積甚微
    ，該綽號「阿照」者何需大費週張寄放於被告處，且被告亦不知該「阿照」真實
    姓名及如何聯絡，其如何能交還上開帳單，況上訴人甲○○亦未提供綽號「阿照
    」之人真實姓名、年籍及住址以供本院查證，被告所辯他人寄放云云，實與常情
    乖違。足徵被告此部分所辯，顯與事實不符。
  (二)另被告甲○○為警查獲後，所扣得油品由經濟部取締違法經營油品會報執行小組
    臺中執行分組化驗油樣結果，以其油樣經送驗結果，符合經濟部公告之能源產品
    基準附表列中「柴油」項目第一款之規格，有經濟部取締違法經營油品會報執行
    小組臺中執行分組八十八年五月四日（八八）中業三五七─一─０三三號函一紙
    在卷可憑。
  (三)被告曾另辯以該車牌號碼FN─０六九七號貨車係證人蔡澤清所有，因其經營地下
    油行為警查獲，不再經營後即將車輛設備出借，渠僅向蔡某表示為自己所有之砂
    石車加油之用，故蔡某不知渠用來非法加油等語，而證人蔡澤清亦於另案（本院
    八十八年度沙簡上字第一○三號案件）證稱車牌號碼FN─０六九七號貨車及其上
    之加油設備均為渠所有，因渠先前經營地下油行，嗣借予上訴人甲○○使用云云
    。然查：車牌號碼FN─０六九七號貨車登記為證人蔡澤清所有，有車籍作業系統
    ─查詢認可資料一紙附於該另案卷可憑，是被告辯稱車牌號碼FN─０六九七號貨
    車為蔡某所有，應係真正。又證人蔡澤清確有於八十六年間違反能源管理法之前
    科，有臺灣臺中地方法院檢察署刑案資料查註紀錄表一份附於另案可憑，核與證
    人蔡澤清稱渠先前經營地下油行一節相符，惟證人蔡澤清另稱先前係用加油機經
    營地下油行，渠並無利用上開小貨車上之設備經營，且上開貨車及車上加油設備
    並非渠前案漏未被檢察官查扣沒收者等語，顯見證人蔡澤清先前縱確係經營地下
    油行，惟係以加油機為之，並非以上開貨車及加油設備經營，上開加油設備既非
    蔡某經營地下油行之工具，被告辯以蔡某經營地下油行為警查獲後即將設備借其
    使用云云，顯非真正。況被告於八十八年三月三十一日警訊及八十八年四月二十
    六日偵訊時供承車輛及加油設備均為渠所有等語，是至多可認該車牌號碼FN－０
    六九七號並非被告所有，證人蔡澤清前開證稱加油設備為被告甲○○向蔡澤清借
    用云云，顯為附和之詞，不足採信。另證人即於八十八年三月三十一日查獲車牌
    號碼FN─０六九七號自用小貨車及其上裝載甲○○所有之油槽、輸油管、油量計
    表、輸油馬達、帳冊、帳單、儲油槽之臺中縣警察局大甲分局偵查員李青龍於審
    理時亦到庭證稱查獲之大型儲油槽有接油管，儲油槽其上有蓋子，且油管有使用
    過之痕跡等語，且被告甲○○於警偵訊時亦坦承扣案物及儲油槽為其所有等語，
    是被告另辯以該儲油槽非其所有云云，亦不足採。是除車牌號碼FN─０六九七號
    小貨車確為證人蔡澤清所有外，其他查扣加油設備應係上訴人甲○○所有，堪以
    認定。
  (四)又被告於八十八年三月三十一日下午四時在台中縣大甲鎮○○路○段一巷二號前
    為警查獲之帳單四十六張內容所載，其最後日期記載為八十八年三月三十日，有
    扣案帳單可憑，足見被告至八十八年三月三十日仍有續為加油業務。
  (五)至於八十八年三月三十一日下午四時三十分許，在台中縣大甲鎮○○路四十五巷
    二十號甲○○住處旁所查獲之大型儲油槽，其內當時儲油確為二萬零四百公升等
    情，業據證人廖本聖、李青龍二人到庭結證屬實，核與被告於警訊中自承之內容
    相符，被告嗣後翻異前供，乃圖減輕責任之卸詞，自不足採信。
  (六)此外，復有查獲扣案之輸油管（附加油加開關；即油槍）一條、油量計表（即油
    表）一個、輸油馬達（即邦浦馬達）一組、油槽一個、帳冊六本、帳單四十六張
    及大型儲油槽一個可資佐參，復有查獲現場照片共十八幀附於另案可憑。綜上，
    被告甲○○未經許可而經營中央主管機關指定之能源產品銷售業務之事實，至為
    明確，其犯行洵堪認定。
二、核被告甲○○所為，係犯能源管理法第二十條之一未經許可而經營中央主管機關
    指定之能源產品銷售業務罪。又被告未經許可而經營中央主管機關指定之能源產
    品之銷售業務，其行為有反覆繼續性，自毋庸論以連續犯，附此敘明。爰審酌被
    告犯罪之動機、目的、手段、所生之危害及犯後未能完全坦承犯行之態度等一切
    情狀，量處如主文所示之刑。又被告行為後，刑法第四十一條業於九十年一月十
    日修正公布，同年月十二日生效，修正後刑法第四十一條第一項前段規定「犯最
    重本刑為五年以下有期徒刑以下之刑之罪，而受六個月以下有期徒刑或拘役之宣
    告，因身體、教育、職業、家庭之關係或其他正當事由，執行顯有困難者，得以
    一元以上三元以下折算一日，易科罰金。」，修正前刑法第四十一條則規定「犯
    最重本刑為三年以下有期徒刑以下之刑之罪，而受六個月以下有期徒刑或拘役之
    宣告，因身體、教育、職業、家庭之關係，執行顯有困難者，得以一元以上三元
    以下折算一日，易科罰金。」，玆比較新舊法結果，以新法較有利於行為人，本
    件自應適用裁判時之法律即修正後刑法第四十一條第一項前段之規定，就被告所
    宣告之刑併為諭知易科罰金之折算標準，以資懲儆。且被告為警查獲，所扣得油
    品由經濟部取締違法經營油品會報執行小組臺中執行分組化驗油樣結果，符合經
    濟部公告之能源產品基準附表列中「柴油」項目第一款之規格，有經濟部取締違
    法經營油品會報執行小組臺中執行分組八十八年五月四日（八八）中業三五七─
    一─０三三號函一紙在卷可憑。另被告為警於八十八年三月三十一日查獲六百公
    升、二萬四百公升，係被告銷售之產品，應依能源管理法第二十條之一後段宣告
    沒收；另扣案之輸油管（附加油加開關；即油槍）一條、油量計表（即油表）一
    個、輸油馬達（即邦浦馬達）一組、油槽一個、帳冊六本、帳單四六張及大型儲
    油槽一個，均為被告甲○○所有且為其犯罪所用之物，爰依刑法第三十八條第一
    項第二款宣告沒收（沒收物詳如附表所示）。另車牌號碼FN─０六九七號自用小
    貨車雖為上訴人犯罪所用之物，惟尚非渠所有，已如前述，自無從為沒收之諭知
    。
據上論斷，依刑事訴訟法第二百九十九條第一項前段，能源管理法第二十條之一，刑
法第十一條前段、第二條第一項前段、第四十一條第一項前段、第三十八條第一項第
二款，罰金罰鍰提高標準條例第二條，判決如主文。
中      華      民      國    九十      年      三      月     十六     日
                                    臺灣臺中地方法院刑事第七庭
                                        法  官  夏  一  
右正本證明與原本無異
如不服本判決，應於判決送達後十日內向本院提出上訴狀，上訴於臺灣高等法院臺中
分院( 須附繕本 )。
                                        書記官
中      華      民      國    九十      年      三      月     十六     日
附表：
(1)油槍（即輸油管附加油加開關）一支
(2)油表一個（即油量計表）一個
(3)邦浦馬達（即輸油馬達）一組
(4)油槽一個
(5)帳冊六本、帳單四十六張
(6)柴油六百公升
(7)長七公尺、寬二．三公尺、高二．三公尺之大型儲油槽一個
(8)柴油約二萬四百公升（置於上開儲油槽內）


司法院資訊處製作；財團法人民間司法改革基金會備份。
